臺灣彰化地方法院彰化簡易庭民事判決
111年度彰簡字第501號
原      告  鄭玉娌  
訴訟代理人  趙惠如律師
被      告  吳憲衛  
上列當事人間請求遷讓房屋等事件，本院於民國111年10月24日
言詞辯論終結，判決如下：
    主      文
一、被告應將坐落門牌號碼彰化縣○○鎮○○路000號房屋遷讓返還
    予原告。
二、被告應給付原告新臺幣6萬元，及自民國111年10月15日起至
    清償日止，按週年利率百分之5計算之利息；並自民國111年
    10月1日起至遷讓上開房屋之日止，按月給付原告新臺幣1萬
    5,000元。
三、訴訟費用由被告負擔。
四、本判決第一項於原告以新臺幣5萬4,900元為被告供擔保後，
    得假執行，但被告如以新臺幣16萬4,600元為原告預供擔保
    ，得免為假執行。
五、本判決第二項關於新臺幣6萬元部分，於原告以新臺幣2萬元
    為被告供擔保後，得假執行，但被告如以新臺幣6萬元為原
    告預供擔保，得免為假執行；關於自民國111年10月1日起按
    月給付部分，就已到期部分，於原告按月以新臺幣5,000元
    為被告供擔保後，得假執行，但被告如按月以新臺幣1萬5,0
    00元為原告預供擔保，得免為假執行。
    事實及理由
一、原告主張：
（一）兩造於民國111年5月12日簽訂房屋租賃契約書（下稱系爭
      契約），約定由原告將所有之門牌號碼彰化縣○○鎮○○路00
      0號房屋（下稱系爭房屋）出租予被告，且租期為111年5
      月1日起至111年10月31日止，每月租金為新臺幣（下同）
      1萬5,000元，並應於每月1日給付。詎被告於111年6月起
      即未依約給付租金，原告遂於111年8月10日以存證信函催
      告被告給付積欠之111年6月至111年8月之租金，然被告並
      未清償，且又積欠111年9月之租金，故原告以起訴狀繕本
      之送達終止系爭契約。又被告於系爭契約終止後仍繼續占
      有使用系爭房屋，並未將系爭房屋遷讓交還給原告，因此
      ，原告茲依民法第767條第1項前段、第455條前段之規定
      、系爭契約、民法第179條前段之規定，請求被告遷讓返
      還系爭房屋，給付自111年6月起至111年9日止所積欠之租
      金6萬元與法定遲延利息，及自111年10月1日起至遷讓系
      爭房屋之日止，按月給付所積欠之租金與相當於租金之不
      當得利1萬5,000元。
（二）並聲明：
　 1、被告應將系爭房屋遷讓返還予原告。
　 2、被告應給付原告6萬元，及自起訴狀繕本送達翌日起至清
      償日止，按週年利率百分之5計算之利息；並自111年10月
      1日起至遷讓系爭房屋之日止，按月給付原告1萬5,000元
      。
二、被告未於言詞辯論期日到場，亦未提出書狀作何聲明或陳述
    。
三、得心證之理由：
（一）原告所主張之上開事實，業經其提出系爭契約、建物登記
      謄本、存證信函、信封為證（見本院卷第17至27、63頁）
      ，而已於相當時期受合法通知之未到庭被告亦未提出書狀
      爭執，則依民事訴訟法第280條第3項前段、第1項前段之
      規定，應視同自認，故堪認原告所主張之上開事實為真正
      。
（二）依前所述，被告於起訴前既經原告催告清償已逾2個月之1
      11年6月至111年8月租金而仍未給付，且原告並以起訴狀
      繕本之送達終止系爭契約，則依民法第440條第1項、第2
      項之規定，系爭契約應已於起訴狀繕本送達被告之日即11
      1年10月14日（見本院卷第41頁）發生終止之效力。
（三）按所有人對於無權占有或侵奪其所有物者，得請求返還之
      ，民法第767條第1項前段定有明文。原告為系爭房屋之所
      有權人，且兩造間之系爭契約已經原告終止，而被告迄今
      仍占有使用系爭房屋等情，業經本院認定如上，則被告於
      系爭契約終止後仍未自系爭房屋遷離，並繼續占有使用系
      爭房屋，自屬已無合法占用系爭房屋之正當權源，而屬無
      權占有。因此，原告依民法第767條第1項前段之規定，請
      求被告將系爭房屋遷讓返還，核屬有據。
（四）按承租人應依約定日期，支付租金，民法第439條前段定
      有明文。被告應於111年6月至111年10月，按月於1日給付
      租金1萬5,000元予原告，然迄今均未給付一節，已如前述
      ，則原告依系爭契約，請求被告給付111年6月起至111年9
      月止所積欠之租金6萬元（即：1萬5,000元×4＝6萬元）及1
      11年10月1日起至111年10月14日系爭契約終止時所積欠之
      租金，為有理由。
（五）按無法律上之原因而受利益，致他人受損害者，應返還其
      利益；依其利益之性質不能返還者，應償還其價額，民法
      第179條、第181條但書定有明文。而無權占有他人房屋，
      可能獲得相當於租金之利益，為社會通常之觀念，故加害
      人應返還之不當得利之範圍，為相當於租金之利益（最高
      法院61年台上字第1695號、97年度台上字第294號判決意
      旨參照）。依前所述，兩造間之系爭契約已經原告合法終
      止，則被告自系爭契約於111年10月14日終止起，已無占
      有使用系爭房屋之法律上原因，並致原告受有無法使用系
      爭房屋之損害，且依社會通常觀念，被告因無權占有系爭
      房屋而獲得相當於租金之利益；又被告既依系爭契約承租
      系爭房屋之每月租金為1萬5,000元，則原告依民法第179
      條前段之規定，請求被告給付自111年10月15日起至111年
      10月31日止相當於租金之不當得利（按：此區間之不當得
      利與111年10月1日起至111年10月14日止所積欠之租金合
      計為1萬5,000元）及自111年11月1日起至遷讓系爭房屋之
      日止，按月給付相當於租金之不當得利1萬5,000元，應屬
      有據。
四、綜上所述，原告依民法第767條第1項前段、系爭契約、民法
    第179條前段之規定，請求被告遷讓返還系爭房屋，給付6萬
    元及自起訴狀繕本送達翌日即111年10月15日（見本院卷第4
    1頁）起至清償日止，按週年利率百分之5計算之法定遲延利
    息，與自111年10月1日起至遷讓系爭房屋之日止，按月給付
    1萬5,000元，為有理由，應予准許。
五、關於假執行之說明：原告勝訴部分，所命給付之價額未逾50
    萬元，爰依民事訴訟法第436條第2項、第389條第1項第5款
    之規定，依職權宣告假執行；並依民事訴訟法第436條第2項
    、第392條第2項之規定，依職權酌定相當擔保金額，宣告被
    告預供擔保，得免為假執行。
六、訴訟費用負擔之依據：民事訴訟法第78條。
中　　華　　民　　國　　111 　年　　10　　月　　25　　日
                  彰化簡易庭  法  官  許嘉仁
以上正本係照原本作成。
如不服本判決，須於判決送達後20日內向本院提出上訴狀（須按
他造當事人之人數附繕本）。如委任律師提起上訴者，應一併繳
納上訴審裁判費。
中　　華　　民　　國　　111 　年　　10　　月　　25　　日
        　　　　　　　        書記官  陳火典